【裁判字號】    97,交訴,166
【裁判日期】    980508
【裁判案由】    公共危險
【裁判全文】
臺灣臺北地方法院刑事判決             97年度交訴字第166號
公  訴  人  臺灣臺北地方法院檢察署檢察官
被      告  乙○○
上列被告因公共危險案件，經檢察官提起公訴（97年度偵字第
25006號），本院判決如下：
    主    文
乙○○駕駛動力交通工具肇事，致人受傷而逃逸，處有期徒刑陸
月，如易科罰金，以新臺幣壹仟元折算壹日。
    事    實
一、乙○○於民國九十七年十月三日下午五時四十分許，騎乘車
    牌號碼ＣＲＭ－九五八號重型機車，沿臺北市○○區○○路
    由東往西方向行駛，行經臺北市○○區○○路與羅斯福路交
    岔路口處時，應注意汽車在同向二車道以上之道路（車道數
    計算，不含車種專用車道、機車優先道及慢車道），除應依
    標誌或標線之指示行駛外，變換車道時，應讓直行車先行，
    並注意安全距離，且依當時情況，並無不能注意之情形下，
    竟疏未注意禮讓直行車先行，並注意安全距離，突然由左而
    右變換至第三車道行駛，致同向騎乘車牌號碼ＢＰＣ－三八
    八號重型機車行駛在該路段第三車道之丙○○見狀煞避不及
    ，機車前輪擦撞乙○○所騎乘之上開重型機車右側車身排氣
    管處，人車倒地後，因此受有左手肘脫臼之傷害（過失傷害
    部分未據告訴）。詎乙○○明知其已騎車肇事致丙○○人車
    倒地受傷，亟需救護，竟萌生逃逸之犯意，在未對詹子弘施
    予任何救助措施之狀況下，逕行騎乘上開重型機車逃離現場
    。嗣因在本件交通事故發生時，適有張繼元騎車經過該處目
    睹肇事經過，記下乙○○車牌號碼後，提供予在上開交岔路
    口值交通疏導勤務並就近處理本件交通事故之臺北市政府警
    察局交通警察大隊中正第二分隊小隊長許忠斌後，始經警循
    線查獲乙○○。
二、案經臺北市政府警察局中正第二分局報請臺灣臺北地方法院
    檢察署檢察官偵查起訴。
    理    由
一、訊據被告乙○○矢口否認涉有上開肇事逃逸之犯行，辯稱：
    係其遭證人丙○○自後追撞，始騎車離開現場，並無肇事逃
    逸故意云云。然查：
  (一)被告有於上開時、地騎乘上開重型機車，因疏未注意汽車在
    同向二車道以上之道路，除應依標誌或標線之指示行駛外，
    變換車道時，應讓直行車先行，並注意安全距離，即突然由
    左而右變換至第三車道行駛，致同向騎車行駛在上開路段第
    三車道之證人丙○○見狀煞避不及，機車前輪擦撞乙○○所
    騎乘之上開重型機車右側車身排氣管處，人車倒地受傷。肇
    事後，被告未對證人丙○○施予任何必要之救護措施，隨即
    騎車離開現場，嗣經案外人張繼元即適巧騎車經過該處之目
    擊證人記下被告所騎乘之上開重型機車車牌號碼，提供予到
    場處理之員警等事實，業經證人丙○○於警詢及偵查中證稱
    ：「‧‧‧我機車左前方（十一點鐘方向）突然由左向右行
    駛，我看到這輛重機車後煞車，該車右側車身（排氣管位置
    ）撞及我車子前輪肇事‧‧‧我看到該車搖晃一下，我的車
    子就摔倒躺在地上，後就沒見到肇事重機車‧‧‧」、「‧
    ‧‧交通警察甲○○於現場有告知我目擊者為張繼元‧‧‧
    」、「‧‧‧警察幫我叫救護車，被告也沒有到我身邊看我
    如何了，肇事車牌也是警察抄下來的‧‧‧」等語綦詳（偵
    查第六頁反面、第七頁、第三一頁）。並據被告於警、偵詢
    及本院準備程序中坦承：其確有於上開時、地騎乘上開重型
    機車與證人丙○○發生交通事故，目睹證人丙○○人車倒地
    後，並遭機車壓倒在地，其未上前察看證人丙○○況狀，亦
    未對證人丙○○施予任何必要之救護措施，即在員警上前察
    看證人丙○○狀況時，逕行騎車離開現場等語不諱（偵查卷
    第四頁、第五頁、第三０頁；本院卷第八頁、第九頁）。且
    經證人甲○○即據報前往上開肇事現場處理本件交通事故之
    臺北市政府警察局交通警察大隊中正第二分隊警員於本院審
    理時證稱：渠據報後趕至現場時，經在上開肇事現場值勤同
    仁即同分隊小隊長許忠斌告知，肇事後，僅見證人丙○○人
    車倒地受傷，未見被告及肇事車輛，係經目擊證人提供被告
    所騎乘之上開重型機車車號始循線查獲被告到案等語在卷。
  (二)再者，證人丙○○確因本件交通事故致受有左手肘脫臼之傷
    害，亦據證人丙○○於警詢及偵查中證述屬實，並有國防醫
    學院三軍總醫院附設民眾診療服務處診斷證明書一份在卷可
    稽（偵查卷第八頁）。此外，並有被告所騎乘之上開重型機
    車肇事後照片六張、道路交通事故現場圖、臺北市政府警察
    局中正第二分局交通分隊交通事故補充資料表、談話紀錄表
    、道路交通事故調查報告表(一)、(二)及疑似道路交通事故肇事
    逃逸追查表、疑似肇事逃逸案件輔助資料表各一份、現場照
    片三張及車號查詢重型機車車籍資料一份附卷可憑（偵查卷
    第一０頁至第一二頁、第一五頁至第二三頁、第二五頁）。
    是以，被告確有於上開時、地騎乘上開重型機車與證人丙○
    ○發生交通事故肇事，致證人丙○○人車倒地受傷後，在主
    觀上顯可預見證人丙○○業已因此受傷之情形下，未對證人
    丙○○施予任何必要救助或報警處理，逕自騎車駛離現場等
    事實，均堪認定。
二、按刑法第一百八十五條之四之肇事逃逸罪之立法意旨，在於
    處罰肇事後逃逸之駕駛人，俾以維護交通安全，加強救護，
    減少被害人之死傷，促使駕駛人於肇事後能對被害人即時救
    護或其他必要措施，以減少因延誤就醫致生無謂傷亡，是該
    罪之成立只以行為人有駕駛動力交通工具肇事，致人死傷而
    逃逸之事實為已足，至行為人對肇事有無過失及其離去之原
    因為何，則非所問（此亦有最高法院九十三年度臺上字第五
    六九九號判決及九十二年度臺上字第六五四一號判決意旨可
    資參照）。第查：被告在明知其業已駕車肇事，致證人丙○
    ○人車倒地，證人丙○○並遭所騎之機車壓倒在地，極有可
    能因此受傷之情形下，竟趁員警上前察看證人丙○○受傷狀
    況時，逕行騎車離開現場之行為，顯已違上開刑法第一百八
    十五條之四之肇事逃逸罪之規範意旨甚明。縱被告主觀上認
    為其對於本件交通事故之發生並無過失，亦無法脫免其肇事
    逃逸之罪責。是以，被告辯稱：其係遭證人丙○○追撞，並
    無肇事逃逸故意云云，要係事後卸責之詞不，不足採信。從
    而，被告上開肇事逃逸犯行，亦已臻明確，應予依法論科。
三、核被告所為，係犯第一百八十五條之四之肇事逃逸罪。爰審
    酌本件交通事故之發生，係肇因於被告過失所致，被告於肇
    事後，明知證人丙○○業已倒地受傷，亟需救助，竟仍逕自
    騎車離開、嗣業與證人丙○○就過失傷害部分達成民事和解
    ，有和解書一份在卷可徵、犯後飾詞狡辯，不知悔改之態度
    等一切情狀，量處如主文所示之刑，並諭知易科罰金之折算
    標準。
據上論斷，應依刑事訴訟法第二百九十九條第一項前段，刑法第
一百八十五條之四、第四十一條第一項前段，判決如主文。
本案經檢察官蘇維達到庭執行職務。
中    華    民    國    98    年    5     月    8     日
                        臺灣臺北地方法院刑事第十五庭
                            審判長法  官  廖紋妤
                                  法  官  邱蓮華
                                  法  官  吳麗英
上正本證明與原本無異。
如不服本判決，應於判決送達後10日內向本院提出上訴狀（應抄
附繕本）。告訴人或被害人如對於本判決不服者，應具備理由請
求檢察官上訴，其上訴期間之計算係以檢察官收受判決正本之日
期為準。
                                  書記官  田華仁
中    華    民    國    98    年    5     月    8     日
附錄本案論罪科刑法條：
刑法第一百八十五條之四：駕駛動力交通工具肇事，致人死傷而
                        逃逸者，處六月以上五年以下有期徒
                        刑。


司法院資訊處製作；財團法人民間司法改革基金會備份。
